臺灣臺中地方法院民事判決
110年度中簡字第2930號
原      告  彭國洋  

被      告  廖肯章  


上列被告因過失傷害案件，經原告提起損害賠償之刑事附帶民事
訴訟（本院110年度交簡附民字第12號），經刑事庭裁定移送前
來，本院於民國111年1月3日言詞辯論終結，判決如下：
　　主　　　文
被告應給付原告新臺幣202,320元，及自民國109年10月8日起至
清償日止，按週年利率百分之5計算之利息。
原告其餘之訴駁回。
本判決原告勝訴部分得假執行。
    事實及理由
壹、程序方面：
　　被告經合法通知，未於言詞辯論期日到場，核無民事訴訟法
    第386條所列各款情形，爰依原告之聲請，由其一造辯論而
    為判決。
貳、實體方面：
一、原告主張：被告未領有普通重型機車或得駕駛普通重型機車
    之駕駛執照，於民國108年10月28日上午7時33分許，騎乘車
    牌號碼000-000號普通重型機車（下稱肇事機車）搭載訴外
    人龔淑華，沿臺中市西屯區西屯路2段由洛陽路往惠中路方
    向行駛，行經西屯路2段202號前未劃設慢車道之雙向二車道
    ，且劃有分向限制線之路段，欲超越同車道之車輛時，原應
    注意不得跨越分向限制線，以駛入來車車道內，而依當時天
    候晴、日間自然光線、柏油路面、乾燥、無缺陷、無障礙物
    、視距良好，並無不能注意之情事，竟疏未注意及此，貿然
    跨越分向限制線駛入來車車道內，適有原告騎乘車牌號碼00
    0-0000號普通重型機車（下稱系爭機車），行駛於對向車道
    ，被告所騎乘之肇事機車因而與系爭機車之左側車身發生碰
    撞（下稱系爭事故），致原告人車倒地，受有左手第五指指
    骨骨折、右肘及右踝挫擦傷等傷害。被告因過失不法侵害原
    告之身體健康權，原告自得依民法第184條第1項前段、第19
    5條第1項前段之規定，請求被告賠償如下損害：㈠醫療費用3
    ,000元、㈡看護費用15,000元、㈢工作損失10萬元、㈣精神慰
    撫金182,000元，共計30萬元。並聲明：被告應給付原告30
    萬元，及自起訴狀繕本送達翌日起至清償日止，按週年利率
    百分之5計算之利息。
二、被告未於言詞辯論期日到場，亦未提出書狀為任何聲明或陳
    述。
三、本院之判斷：
　㈠原告主張其於上揭時地，騎乘系爭機車與被告所騎乘之肇事
    機車發生碰撞，致其人車倒地，而發生系爭事故，致受有左
    手第五指指骨骨折、右肘及右踝挫擦傷等情，業據提出澄清
    綜合醫院醫療費用收據、收費證明為證（見本院卷第53至57
    頁、第75頁）；而被告因上開行為涉犯過失傷害犯行，已經
    本院以109年度中簡字第581號刑事簡易判決判處拘役50日在
    案（下稱系爭刑事案件），亦有該刑事判決、臺灣臺中地方
    檢察署（下稱臺中地檢署）檢察官起訴書（案號：109年度
    偵緝字第919號）附卷可稽（見本院卷第17至23頁），並經
    本院依職權調取上開刑事卷宗（含偵卷）查閱屬實，而堪採
    信。
　㈡按因故意或過失，不法侵害他人之權利者，負損害賠償責任
    ；汽車、機車或其他非依軌道行駛之動力車輛，在使用中加
    損害於他人者，駕駛人應賠償因此所生之損害。但於防止損
    害之發生，已盡相當之注意者，不在此限，民法第184條第1
    項前段、第191條之2分別定有明文。次按分向限制線，用以
    劃分路面成雙向車道，禁止車輛跨越行駛，並不得迴轉；汽
    車在未劃設慢車道之雙向二車道行駛時，在劃有分向限制線
    之路段，不得駛入來車之車道內，道路交通標誌標線設置規
    則第165條第1項、道路交通安全規則第97條第1項第2款亦分
    別明定。查系爭事故係因被告騎乘肇事機車途經道路中央劃
    設有分向限制線之肇事地點時，為了超越前車，而違規跨越
    分向限制線，駛入來車車道內，因而與原告所駕駛之系爭機
    車碰撞，致原告受有傷害等情，業據被告於系爭刑事案件偵
    查中供述在卷【見臺中地檢署109年度偵緝字第919號偵查卷
    宗（下稱偵緝卷）第71、72頁】，足見被告就系爭事故之發
    生確有過失無訛，且其過失與原告受傷之結果間有相當因果
    關係等情，應堪認定。
  ㈢按不法侵害他人之身體或健康者，對於被害人因此喪失或減
    少勞動能力或增加生活上之需要時，應負損害賠償責任；不
    法侵害他人之身體、健康者，被害人雖非財產上之損害，亦
    得請求賠償相當之金額，第193條第1項、第195條第1項前段
    分別定有明文。本件原告因被告上開過失侵權行為而受有損
    害，依前揭規定，原告自得請求被告賠償其所受損害。茲就
    原告得請求賠償之金額，分述如下：
  ⒈醫療費用：
    原告主張其因系爭事故所受傷勢就醫，已支出醫療費用3,00
    0元等情，並提出前揭收據及收費證明為證。然觀諸上開收
    費證明所載，原告自系爭事故發生當日即108年10月28日起
    至同年12月31日止，所支出之醫療費用應為2,320元，超過
    此金額部分，原告並未舉證以實其說，自難採信。至原告另
    提出支出日期為110年12月11日，金額為50元之澄清綜合醫
    院收據部分（見本院卷第75頁），觀之此費用之項目記載「
    收據影本費」，核係因原告未完整保留所有醫療費用收據，
    而另外支出之費用，尚難認屬於為治療系爭事故所受傷勢所
    支出之必要醫療費用，自難准許。從而，原告因系爭事故所
    受傷勢支出之必要醫療費用應為2,320元，應可認定。逾此
    部分之請求，即無理由。
　⒉看護費用：原告主張其因系爭事故所受傷勢，須接受專人照
    顧，而自109年10月28日至同年11月11日，共計15日，由其
    配偶看護，看護費用以每日1,000元計算，共計15,000元等
    情。惟查，依原告提出之診斷證明書「醫師囑言」欄，並未
    記載原告有接受專人照顧之必要（見臺中地檢署109年度偵
    字第17291號偵查卷宗第37頁）；而原告就依其傷勢有專人
    照護之必要之有利於己之事實，復未能舉證以實其說，自難
    認其主張受有相當於看護費之損害為可採。
　⒊不能工作之損失：
　①原告主張其因系爭車禍受傷，自109年10月28日起至同年12月
    31日止，共計2個月又4日不能工作，雖提出上開診斷證明書
    為證。惟觀之上開診斷證明書「醫師囑言」欄，乃記載原告
    傷後應休養之時間為「2個月」，原告復未提出其他可資證
    明須另再休養4日之證據，則原告所受不能工作之損失，應
    以2個月之收入計算。
　②原告主張其於系爭事故發生時，係在晁揚室內裝修實業有限
    公司（下稱晁揚公司）擔任室內裝潢之現場施工人員，上班
    時間為星期一至週星期五，平均日薪1,632元，星期六、日
    則另外承接防水工程，日薪按2,000元計算等情，業據提出
    晁揚公司員工薪資明細表、鄭丞志出具之在職證明書為證（
    見本院卷第77、79頁），而堪信其上開主張為真正。
　③基上，原告於108年10月28日上午7時33分因系爭事故受傷，
    不能工作之時間自該日起算2個月，應至同年12月27日止，
    共計61日，其間假日共計16日（即同年11月2、3、9、10、1
    6、17、23、24、30日、12月1、7、8、14、15、21、22日）
    ，平日（按指星期一至五）則有45日（計算式：61－16＝45）
    ，依假日日薪2,000元、平日日薪1,632元計算，原告因系爭
    事故所受不能工作之損失應為105,440元【計算式：（2000×
    16）＋（1632×45）＝105440】，原告請求被告賠償10萬元，
    並未逾此數額，自應准許。
　⒋精神慰撫金：
    原告主張其因系爭事故所受傷害，受有肉體及精神上之痛苦
    ，故請求精神慰撫金182,000元等情，經查：
  ①按慰藉金之賠償須以人格權遭遇侵害，使精神上受有痛苦為
    必要，其核給之標準固與財產上損害之計算不同，然非不可
    斟酌雙方身分、資力與加害程度、被害人所受痛苦、及其他
    各種情形核定相當之數額。
  ②原告因系爭事故造成上開傷害，於108年10月28日急診就醫藥
    物治療，嗣除持續門診追蹤外，尚須休養2個月，且左手1個
    月內不宜施力等情，有前揭診斷證明書在卷可佐，足見原告
    所受傷害，確令其肉體及精神均蒙受相當之痛苦，是其請求
    被告賠償精神慰撫金，自屬有據。
  ③又原告為大學畢業，從事泥作工程，月薪約7萬元，名下無財
    產等情，業據其陳明在卷（見本院卷第48頁）；另被告為高
    中肄業，職業工，家庭經濟小康，名下無財產等情，亦有調
    查筆錄在卷可參（見偵緝卷第37頁），並有稅務電子閘門財
    產、所得調件明細表附卷足憑（置於證物袋）。玆審酌前述
    兩造之教育程度、身分地位、經濟狀況、被告不法行為態樣
    、原告所受之痛苦等一切情狀，認原告請求被告賠償精神慰
    撫金，應以10萬元為適當。原告逾此範圍之請求，尚屬無據
    。
　⒌綜上，原告因被告侵權行為得請求被告給付醫療費用2,320元
    、不能工作之損失10萬元、精神慰撫金10萬元，共計為202,
    320元（計算式：2320＋100000＋100000＝202320）。
  ㈣按給付有確定期限者，債務人自期限屆滿時起，負遲延責任
    。給付無確定期限者，債務人於債權人得請求給付時，經其
    催告而未為給付，自受催告時起，負遲延責任。其經債權人
    起訴而送達訴狀，或依督促程序送達支付命令，或為其他相
    類之行為者，與催告有同一之效力，民法第229條第1項、第
    2項定有明文。又遲延之債務，以支付金錢為標的者，債權
    人得請求依法定利率計算之遲延利息。但約定利率較高者，
    仍從其約定利率。應付利息之債務，其利率未經約定，亦無
    法律可據者，週年利率為百分之5，民法第233條第1項、第2
    03條亦有明文。查原告對被告之損害賠償債權，核屬無確定
    期限之給付，原告既起訴請求被告給付，且起訴狀繕本已於
    109年10月7日送達被告（見本院110年度交簡附民字第12號
    卷宗第7頁），然被告迄今皆未給付，則依前揭規定，被告
    即應自收受起訴狀繕本後負遲延責任。則原告請求被告自10
    9年10月8日起加給按週年利率百分之5計算之遲延利息，於
    法自屬有據。
四、綜上所述，原告依侵權行為之法律關係，請求被告給付202,
    320元，及自109年10月8日起至清償日止，按週年利率百分
    之5計算之利息，於法自屬有據。逾此部分之請求，則無理
    由，應予駁回。
五、本件係就民事訴訟法第427條第2項第11款所定應適用簡易程
    序訴訟事件所為被告敗訴之判決，依同法第389條第1項第3
    款之規定，自應依職權宣告假執行。
六、本件原告係於刑事訴訟程序提起民事訴訟，經本院刑事庭裁
    定移送前來，依刑事訴訟法第504條第1項規定，無庸繳納裁
    判費，且本件訴訟繫屬期間亦未增生訴訟費用事項，故無訴
    訟費用負擔問題，併予敘明。
七、結論：原告之訴一部有理由，一部無理由，判決如主文。　
中　　華　　民　　國　　111 　年　　1 　　月　　24　　日
                  臺灣臺中地方法院臺中簡易庭
                                  法  官  郭妙俐
以上為正本係照原本作成。
如不服本判決，應於送達後20日內，向本院提出上訴狀並表明上
訴理由，如於本判決宣示後送達前提起上訴者，應於判決送達後
20日內補提上訴理由書（須附繕本）。如委任律師提起上訴者，
應一併繳納上訴審裁判費。
中　　華　　民　　國　　111 　年　　 1　　月　　24　　日
                                  書記官  林素真